臺灣新竹地方法院民事小額判決
111年度竹北小字第425號
原      告  新光產物保險股份有限公司

法定代理人  吳昕紘  
訴訟代理人  張廷圭  
被      告  陳靖筑  
上列當事人間損害賠償(交通)事件，本院於民國111年10月6日辯
論終結，判決如下：
    主  文
被告應給付原告新臺幣伍萬柒仟柒佰參拾伍元，及自民國一一一
年八月二十一日起至清償日止，按年息百分之五計算之利息。
原告其餘之訴駁回。
訴訟費用由被告負擔新臺幣捌佰伍拾陸元，餘由原告負擔。
本判決第一項得假執行。
    事實及理由
壹、程序方面：
    本件被告經合法通知，未於言詞辯論期日到場，核無民事訴
    訟法第386條各款所列情事，爰依原告聲請，由其一造辯論
    而為判決。
貳、實體方面：
一、原告主張：被告於民國(下同)111年2月10日18時許，駕駛車
    牌號碼0000-00號自小客車，行經新竹縣○○市○○路○段000號
    前3公尺處車道方向，因過失撞損由原告承保，訴外人鄧維
    康所有並由其本人駕駛之車牌號碼000-0000號自小客車(下
    稱系爭車輛)，致系爭車輛受有損害，原告承保系爭車輛車
    體損失險，且已賠付新臺幣(下同)67,479元(含工資12,100
    元、塗裝10,113元及零件45,266元)，為此，爰依侵權行為
    及保險代位之法律關係提起本件訴訟，並聲明：被告應給付
    原告67,479元，及自起訴狀繕本送達之翌日起至清償日止，
    按年息百分之5計算之利息。
二、被告未於言詞辯論期日到場，亦未就原告主張之事實提出書
    狀作何聲明陳述。　　
三、本院之判斷：
(一)原告主張之事實，業據其提出行車執照、車輛修復照片、道
    路交通事故當事人登記聯單、初步分析研判表、車險保單查
    詢列印、統一發票、估價單、代位求償同意書等件為證(見
    本院卷第7至22頁)，並據本院依職權調閱新竹縣政府警察局
    竹北分局道路交通事故調查卷宗，核認無訛(見本院卷第28
    至40頁)；又被告已於相當時期受合法之通知，而於言詞辯
    論期日不到場，亦未提出準備書狀爭執，依民事訴訟法第43
    6條之23、第436條第2項、第280條第3項本文準用第1項本文
    規定，視同自認，自應認原告之主張為真實。
(二)按汽車行駛至交岔路口，其行進應遵守燈光號誌或交通指揮
    人員之指揮，遇有交通指揮人員指揮與燈光號誌並用時，以
    交通指揮人員之指揮為準。汽車行駛時，駕駛人應注意車前
    狀況及兩車並行之間隔，並隨時採取必要之安全措施。道路
    交通安全規則第94條第3項前段、第102條第1項第1款定有明
    文。次按因故意或過失，不法侵害他人之權利者，負損害賠
    償責任；汽車、機車或其他非依軌道行駛之動力車輛，在使
    用中加損害於他人者，駕駛人應賠償因此所生之損害，但於
    防止損害之發生，已盡相當之注意者，不在此限，民法第18
    4條第1項前段、第191條之2定有明文。查被告駕駛自小客車
    行經肇事地點，因疏未注意交通指揮人員之指揮及車前狀況
    ，並隨時採取必要之安全措施，與前方甫左轉至環北路二段
    欲同向直行之系爭車輛擦撞而肇事，致系爭車輛受損，訴外
    人鄧維康對於此事故則無肇事因素，有新竹縣政府警察局道
    路交通事故初步分析研判表在卷可佐(見本院卷第29頁)。且
    當時路面平坦乾燥、夜間晴天、視線正常、無障礙物、標誌
    標線清楚等情，有現場照片在卷可稽(見本院卷第39至40頁)
    ，堪認被告對於防止損害之發生應注意能注意而未盡相當之
    注意，就本件交通事故之發生自有過失，且被告之過失行為
    與系爭車輛所受損害間有相當因果關係，被告應負侵權行為
    損害賠償責任。
(三)按不法毀損他人之物者，被害人得請求賠償其物因毀損所減
    少之價額，民法第196條定有明文，復依民法第196條請求賠
    償物被毀損所減少之價額，得以修復費用為估定之標準，但
    以必要者為限（例如：修理材料以新品換舊品，應予折舊）
    。被害人如能證明其物因毀損所減少之價額，超過必要之修
    復費用時，就其差額，仍得請求賠償【最高法院77年度第9
    次民事庭會議決議㈠可資參照】。經查，原告主張系爭車輛
    因本件事故受損，其因而支付修復費用67,479元乙情（含工
    資12,100元、塗裝10,113元、零件45,266元），業據提出博
    達汽車股份有限公司出具之估價單、統一發票為佐(見本院
    卷第16、18至20頁)，惟該修復費用之零件係以新品更換舊
    品，則應扣除折舊後計算其損害。依行政院所頒固定資產耐
    用年數表及固定資產折舊率之規定，非運輸業用客車、貨車
    之耐用年數為5年，依定率遞減法每年折舊1000分之369，另
    依營利事業所得稅查核準則第95條第6項規定「固定資產提
    列折舊採用定率遞減法者，以1 年為計算單位，其使用期間
    未滿1 年者，按實際使用之月數相當於全年之比例計算之，
    不滿1月者，以1月計」，系爭車輛自於110年8月出廠，有行
    車執照在卷可稽(見本院卷第7頁)，迄本件車禍發生時(即11
    1年2月10日)，已使用0年7月，則零件扣除折舊後之修復費
    用估定為35,522元（詳如附表之計算式），故原告就零件部
    分得請求之金額應以35,522元為限，加計無須折舊之工資12
    ,100元、塗裝10,113元，原告所得請求系爭車輛修復費用為
    57,735元（計算式：35,522+12,100+10,113=57,735）。
(四)被保險人因保險人應負保險責任之損失發生，而對於第三人
    有損失賠償請求權者，保險人得於給付賠償金額後，代位行
    使被保險人對於第三人之請求權，保險法第53條第1 項亦定
    有明文；而此項法定代位權之行使，有債權移轉之效果，故
    於保險人給付賠償金額後，被保險人對於第三人請求權即移
    轉於保險人（最高法院69年度台上字第923 號判例意旨參照
    ）。查原告業已依保險契約之約定賠付所承保前開車輛之修
    復費用等情，有統一發票、估價單在卷可考，參諸前開說明
    ，其自得代位被保險人行使對被告之損害賠償請求權。惟按
    損害賠償只應填補被害人實際損害，保險人代位被害人請求
    損害賠償時，依保險法第53條第1 項規定，如其損害額超過
    或等於保險人已給付之賠償金額，固得就其賠償之範圍，代
    位請求賠償，如其損害額小於保險已給付之賠償金額，則保
    險人所得代位請求者，應僅以該損害額為限，此觀最高法院
    65年度台上字第2908號判例意旨亦明。查原告固依其與被保
    險人間之保險契約之約定，賠付被保險人車體損失險金額67
    ,479元，然本件被保險人所得請求之損害賠償既為57,735元
    等情，已如前述，則參前揭說明，原告所得代位被保險人之
    損害賠償額即應以57,735元為限。　　
(五)末按給付無確定期限者，債務人於債權人得請求給付時，經
    其催告而未為給付，自受催告時起，負遲延責任。其經債權
    人起訴而送達訴狀，或依督促程序送達支付命令，或為其他
    相類之行為者，與催告有同一之效力；又遲延之債務，以支
    付金錢為標的者，債權人得請求依法定利率計算之遲延利息
    ，而應付利息之債務，其利率未經約定，亦無法律可據者，
    週年利率為5%，民法第229 條第2 項、第233 條第1 項前段
    及第203 條分別定有明文。查，本件原告請求被告給付57,7
    35元部分，係以支付金錢為標的，且無確定期限，又未約定
    利息，則被告應自受催告時起，負遲延責任，則原告就上述
    得請求之金額，併請求自起訴狀繕本送達被告之翌日即111
    年8月21日(見本院卷第27頁)起至清償日止，按年息5%計算
    之利息，同為有據。　　
四、綜上所述，原告依侵權行為及保險代位之法律關係，請求被
    告給付57,735元，及自111年8月21日起至清償日止，按年息
    百分之5 計算之遲延利息，即為有理由，應予准許；逾上開
    範圍之請求，則屬無據，應予駁回。
五、本件為適用小額訴訟程序所為被告部分敗訴之判決，就原告
    勝訴部分應依職權宣告假執行，並於裁判時確定訴訟費用如
    主文第3項所示之金額。　　
六、據上論結，本件原告之訴為一部有理由、一部無理由，依民
    事訴訟法第385條第1項前段、第436條之23、第436條第2項
    、第79條、第436條之19第1項、第436條之20，判決如主文
    。　
中　　華　　民　　國　　111 　年　　10　　月　　20　　日
                      竹北簡易庭法　官　楊明箴
如對本判決上訴，須於判決送達後 20 日內向本院提出上訴狀。
如委任律師提起上訴者，應一併繳納上訴審裁判費。
中　　華　　民　　國　　111 　年　　10　　月　　20　　日
                                書記官　王明
　　　　　　　　　　　　　　　　
附表
-----
折舊時間           金額
第1年折舊值        45,266×0.369×(7/12)=9,744
第1年折舊後價值    45,266-9,744=35,522